【裁判字號】    97,消債更,846
【裁判日期】    971114
【裁判案由】    聲請更生程序
【裁判全文】
臺灣高雄地方法院民事裁定           97年度消債更字第846號
聲  請  人  甲○○
                        協會
上列當事人聲請更生程序事件，本院裁定如下：
    主  文
聲請人甲○○自民國九十七年十一月十四日下午五時起開始更生
程序。
命司法事務官進行本件更生程序。
    理  由
一、聲請意旨略以：聲請人前與附表編號二至九所示之銀行訂定
    消費借貸、信用卡或現金卡契約，致積欠無擔保債務合計新
    台幣（下同）1,234,238 元，因無法清償債務，於民國97年
    間與如附表所示之最大債權銀行合作金庫商業銀行（下稱合
    作金庫）申請消費者債務清理條例（下稱消債條例）前置協
    商，經合作金庫綜合評估審查後，無法接受聲請人所提出每
    月償還無擔保貸款部分4,725 元之還款條件，而未能達成協
    議，此有合作金庫前置協商不成立通知書可稽。聲請人月薪
    原有31,000元，因遭法院強制扣薪，故僅餘約20,756元，又
    須按期償還附表編號一所示合作金庫銀行之房屋貸款3,600,
    000 元及與配偶分擔兩名子女之扶養費用、水電費、瓦斯費
    、通訊費，合計22,700元。聲請人已無法按期清償，尚積欠
    如附表所示銀行之債務合計4,834,238 元（其中無擔保債務
    合計1,234,238元），實已陷於不能清償債務等語。
二、按債務人不能清償債務或有不能清償之虞者，得依本條例所
    定更生程序，清理其債務；債務人無擔保或無優先權之債務
    總額未逾1,200 萬元者，於法院裁定開始清算程序或宣告破
    產前，得向法院聲請更生；債務人對於金融機構因消費借貸
    、自用住宅借款、信用卡或現金卡契約而負債務，在聲請更
    生或清算前，應提出債權人清冊，以書面向最大債權金融機
    構請求協商債務清償方案，並表明共同協商之意旨；法院開
    始更生程序之裁定，應載明其年、月、日、時，並即時發生
    效力；法院裁定開始更生或清算程序後，得命司法事務官進
    行更生或清算程序，必要時得選任律師、會計師或其他適當
    之自然人或法人一人為監督人或管理人，消費者債務清理條
    例第3 條、第42條第1 項、第151 條第1 項、第45條第1項
    、第16條第1 項分別定有明文。
三、聲請人主張其積欠如附表所示之銀行上開債務，因無法清償
    債務，於97年間向最大債權銀行申請消債條例前置協商，惟
    並未能達成協議，此有前置協商不成立通知書附卷可參（見
    本院院卷第11頁）。聲請人另對合作金庫負有房屋貸款36,0
    00,000元，每月需繳息9,855 元，迄今均按月繳息，業據聲
    請人提出財團法人金融聯合徵信中心當事人查詢個人資料（
    信用報告）回覆書、土地及建物登記謄本在卷可參（見本院
    卷第19頁至第22頁、第24頁至第27頁），並經本院依職權函
    詢合作金庫確認無誤，亦有合作金庫97年10月24日陳報狀1
    紙在卷可查（見本院卷第76頁），足認屬實。故本件應審酌
    者為聲請人是否已陷於不能清償債務或有不能清償之虞。
四、經查：
（一）依聲請人所提出97年1月至9月之薪資證明單（見本院卷第
      72頁至第75頁）所載，可見聲請人97年度1 月至9 月間之
      總收入為321,071 元，平均月收入為35,675元（元以下四
      捨五入），經扣薪三分之一後應尚餘23,784元（元以下四
      捨五入），聲請人前揭主張平均月收入僅有20,756元，顯
      非可採。就聲請人本人之必要生活支出部份，其雖主張每
      月須支出膳食費6000元、水費346 元、電力費988 元、瓦
      斯費594 元、通訊費512 元云云，業據其提出水電費單、
      瓦斯費單、通訊繳費單等收據為憑 (見本院卷第52頁至64
      頁），惟聲請人並未提出全部憑證以資證明，無從審酌是
      否均屬必要之費用，此部份因消債條例之立法目的，係為
      使不幸陷入經濟困境之人得以清理債務、重建生活，並在
      清理過程中能保有符合人性尊嚴之最低基本生活，而非維
      持債務人過去慣常之寬逸生活，是於評估履行原協商方案
      是否顯有重大困難時，並非由聲請人任意主張其基本生活
      費用之數額，否則將造成揮霍無度以致清償能力降低，反
      而易使更生程序無從進行，因此本院認應以內政部所公告
      之97年度高雄市低收入戶最低生活費用每人每月為10,991
      元為標準，計算聲請人本人之必要生活支出始為合理。
（二）另聲請人主張其每月實際支出兒子馬崇恩、馬崇祐扶養費
      用每月為16,640元（與配偶平均分擔後，計算式：膳食費
      4,500 元＋扶養費12,140元＝16,640元），惟依上開說明
      ，馬崇恩、馬崇祐每月生活費用亦應以10,991元計算，且
      馬崇恩、馬崇祐之扶養義務人有2 人，聲請人亦未舉證證
      明其餘1 名扶養義務人有無法負擔扶養費用之理由，則聲
      請人每月應負擔之扶養費用應係10,991元（計算式：10,9
      91元×2 ÷2 ＝10,991元），是聲請人主張每月須支出其
      子馬崇恩、馬崇祐之必要生活費用在10,991元之範圍內，
      應屬可採。
（三）又聲請人名下雖擁有房屋及土地各1 筆，惟已共同設定本
      金4,320,000 元之最高限額抵押權及1,300,000 元之普通
      抵押權，且有3,600,000 元之房貸尚未清償，有前開土地
      登記謄本及建物登記謄本、合作金庫陳報狀在卷足憑，故
      其價值堪認低微。本件足認聲請人名下並無恆產，其既負
      有如附表所示債務，以聲請人目前每月實領之平均薪資23
      ,784 元 計算，扣除個人必要生活費用及其子之扶養費用
      後，至多僅餘1,802 元（計算式：23,784元－10,991元－
      10 ,991 元＝1802元），再扣除前揭所述聲請人每月應繳
      之房貸費用9,855 元，已然入不敷出，而顯不足以清償債
      權銀行可接受之最低還款金額，客觀上堪認其確已陷於不
      能清償之情形。
五、綜上所述，聲請人有不能清償債務之情事，其無法清償如附
    表編號二至九所示之無擔保債務未逾1,200 萬元，且無消債
    條例第46條各款所定應駁回更生聲請之事由存在，故聲請人
    聲請本件更生，即無不合，應予准許，爰裁定如主文第一項
    所示，並依上開規定命司法事務官進行本件更生程序，爰裁
    定如主文第二項所示。
六、依消費者債務清理條例第11條第1 項、第45條第1 項、第16
    條第1 項，裁定如主文。
中    華    民    國    97    年    11    月    14    日
                  民事第六庭  法      官  鄭凱文
上為正本係照原本作成。
本件不得抗告。
本裁定已於民國97年11月14日下午5時公告。
中    華    民    國    97    年    11    月    14    日
                              書  記  官  張家瑜
附表：
┌──┬────────────┬────────┬───────┐
│編號│債權人                  │金額（新台幣）  │種    類      │
├──┼────────────┼────────┼───────┤
│ 一 │合作金庫商業銀行        │3,600,000元     │房屋貸款      │
├──┼────────────┼────────┼───────┤
│ 二 │中國信託商業銀行        │405,000元       │呆帳          │
│    │                        ├────────┼───────┤
│    │                        │109,313元       │信用卡        │
├──┼────────────┼────────┼───────┤
│ 三 │台北富邦銀行            │84,175元        │信用卡        │
├──┼────────────┼────────┼───────┤
│ 四 │花旗銀行                │114,991元       │信用卡        │
├──┼────────────┼────────┼───────┤
│ 五 │荷蘭商業銀行            │0 元            │信用卡        │
├──┼────────────┼────────┼───────┤
│ 六 │渣打國際銀行            │96,686元        │信用卡        │
├──┼────────────┼────────┼───────┤
│ 七 │香港上海匯豐銀行        │209,063元       │信用卡        │
├──┼────────────┼────────┼───────┤
│ 八 │台新銀行                │84,563元        │信用卡        │
├──┼────────────┼────────┼───────┤
│ 九 │大眾銀行                │130,447元       │信用卡        │
├──┼────────────┼────────┴───────┤
│  合                    計    │4,834,238元                     │
└───────────────┴────────────────┘


司法院資訊處製作；財團法人民間司法改革基金會備份。
